【裁判字號】    99,交聲,2840
【裁判日期】    991230
【裁判案由】    交管條例聲異
【裁判全文】
臺灣板橋地方法院交通事件裁定        99年度交聲字第2840號
原處分機關  交通部公路總局臺北區監理所板橋監理站
異  議  人
即受處分人  徐金松
上列異議人即受處分人因違反道路交通管理處罰條例案件，對於
交通部公路總局臺北區監理所板橋監理站中華民國99年9 月7 日
以板監裁字第裁41-C00000000號所為之處分（原舉發案號：新北
市政府警察局北縣警交大字第C00000000 號），聲明異議，本院
裁定如下：
    主  文
原處分撤銷。
徐金松不罰。
    理  由
一、原處分意旨略以：異議人即受處分人徐金松於民國99年9 月
    4 日晚間9 時16分許，騎乘車號MFK-951 號重型機車，在新
    北市○○區○○路220 巷口（裁決書誤植為「仁武街200 巷
    口」）處為警攔停時，經測得其呼氣酒精濃度為每公升0.33
    毫克，超過標準（零點25毫克以上）違規而當場舉發，遂依
    道路交通管理處罰條例第35條第1 項第1 款、第24條第1 項
    第2 款規定（裁決書漏引第24條第1 項第2 款），裁處罰鍰
    新臺幣（下同）1 萬5 千元，並吊扣駕駛執照12個月，施以
    道安講習。
二、本件異議人則以：舉發地點係伊住家大樓地下室停車場之車
    輛通道與平面道路交會處，伊妻若要騎車外出，因該車輛通
    道上坡轉彎處較陡，均先由伊將上開機車自地下室騎至舉發
    地點後交予伊妻使用；案發當時伊將機車騎上來就停在路旁
    ，伊並無騎乘意思，而無本件違規，為此聲明異議等語。
三、按汽車（包括機器腳踏車）駕駛人，駕駛汽車經測試檢定有
    酒精濃度超過標準者，處1 萬5 千元以上6 萬元以下罰鍰，
    並當場移置保管該汽車及吊扣其駕駛執照1 年，且應接受道
    路交通安全講習，道路交通管理處罰條例第35條第1 項第1
    款、第24條第1 項第2 款固有明定。惟按道路交通管理處罰
    條例所規範之車輛，係指在道路上以原動機行使之汽車（包
    括機器腳踏車）或以人力、獸力行駛之車輛，而同條例所謂
    「道路」，係指公路、街道、巷衖、廣場、騎樓、走廊或其
    他供公眾通行之地方，道路交通管理處罰條例第3 條第1 款
    、第8 款亦有明文。倘汽車駕駛人違規地點非屬「道路」範
    圍，自無援引同條例裁處餘地。
四、經查：
(一)、異議人確有於上開時、地，騎乘車號MFK-951 號重型機車，
    為警攔查時，其呼氣中所含酒精濃度達每公升0.33毫克，超
    過規定標準之事實，為異議人自承不諱，並有酒精測試單、
    新北市政府警察局新莊分局99年9 月20日北縣警新交字第
    0990049877號函附之員警答辯報告表及本院公務電話紀錄各
    1 紙在卷可憑藉稽核，堪予認定。
(二)、關於本件違規之舉發經過，證人即舉發員警鍾明豐於本院99
    年10月14日訊問時，固具結證稱：「（問：異議人當時從地
    下道騎上來時，是否要騎到路邊換由其太太騎乘的情形？）
    當時看到他在路邊緩慢的行駛，攔停他後，他才說是要給他
    太太騎車的。我們當時看到異議人時，他還是在騎乘的狀態
    。」、「（問：依照你的目測，從地下道騎出來到你攔停的
    距離約有多遠？）50公尺左右。」及「當時應該是異議人看
    到我們才停車，但我沒有注意他有無關掉引擎。」等語；惟
    證人鍾明豐亦表示，攔停異議人後，異議人之太太確從前方
    某處出現，距離舉發地點不到100 公尺，則異議人所辯，係
    為伊妻將機車騎上平面車道，並無自己騎乘意思，自非無據
    。再者，本件舉發地點係位於社區地下室聯絡平面道路之車
    道路口，經本院於同日訊問時當庭勘驗異議人提出社區監視
    錄影光碟，其中拍攝該社區○○○道之錄影畫面顯示，異議
    人機車於晚間8 時45分33秒（錄影畫面時間，下同）自畫面
    右下方出現，隨即向左上方騎乘，此時畫面右上方有兩部警
    用機車順向（即左上方）前行，發現異議人機車後回頭攔停
    ，異議人機車於晚間8 時45分46秒停在馬路旁，接受員警攔
    查，並擷取錄影畫面2 張（附圖1 、2 ）在卷可參，又依新
    北市政府警察局新莊分局上揭函另附本件採證光碟所示，內
    容僅係異議人遭攔停後之進行酒精檢定測試及摯單舉發過程
    ，復擷取錄影畫面2 張（附圖3 、4 ）在卷；觀諸上開附圖
    2 異議人與員警站立位置，參核附圖3 、4 之異議人機車與
    警用機車位置，明顯可見異議人機車停止地點與該社區○道
    ○○○路交岔口約僅1 機車車身之距離，是以異議人供稱伊
    將機車騎上來後就停在旁邊的水溝蓋，並未行駛於平面道路
    （即仁義路）乙節，堪以信實。
(三)、復查，關於異議人騎乘機車所行駛之社區地下停車場與仁義
    路間之聯絡通道（下稱係爭通道），係社區○○道，既非公
    路、街道、巷衖、廣場、騎樓、走廊或其他供公眾通行之地
    方，自非屬道路交通管理處罰條例所稱之「道路」，至該聯
    絡車道可否視為「道路」之延伸，而同屬道路範圍，乃事實
    認定問題，宜由道路主管機關實地勘查確認（交通部98 年9
    月21日交路字第0980050923號、98年5 月21日交路字第
    0980032521號函參考）。本件係爭通道是否屬同條例之「道
    路」，經本院向新北市政府工務局函查之結果為：「查旨揭
    建物使用執照（92泰使字第370 號）竣工圖說，係爭通道位
    於建築基地範圍內，為大樓地下第一層連接地面層之車道，
    非屬計畫道路範圍，係屬基地內私設通路。」等情，有該局
    99年11月5 日北工養一字第0991023606號函1 紙在卷可憑，
    足認異議人於99年9 月4 日晚間9 時16分許，雖有經酒精測
    試檢定超過規定標準，惟尚無駕駛汽車於道路上行駛之違規
    ，異議人前揭所辯，洵屬有據。原處分機關就係爭通道是否
    屬於道路範圍之事實未予審酌，即逕認異議人有汽車駕駛人
    酒精濃度超過規定標準之違規行為而予以裁罰，容有未洽，
    故本件異議為有理由，原處分應予撤銷，另諭知異議人不罰
    ，以期適法。
據上論斷，應依道路交通管理處罰條例第87條第2 項，道路交通
事件處理辦法第19條前段，裁定如主文。
中    華    民    國    99    年    12    月    30    日
                  交通法庭法  官  陳伯厚
上列正本證明與原本無異。
如不服本裁定，應於裁定送達後五日內敘明抗告理由，向本院提
出抗告狀。
                          書記官  高建華
中    華    民    國    99    年    12    月    31    日

司法院資訊處製作；財團法人民間司法改革基金會備份。
